【裁判字號】    99,訴,47
【裁判日期】    991130
【裁判案由】    殺人未遂等
【裁判全文】
臺灣屏東地方法院刑事判決                99年度訴字第47號
公  訴  人  臺灣屏東地方法院檢察署檢察官
被      告  吳永忠
指定辯護人  本院公設辯護人張宏惠
上列被告因殺人未遂等案件，經檢察官提起公訴（98年度偵字第
6608號）本院判決如下：
    主  文
吳永忠殺人未遂，累犯，處有期徒刑柒年陸月，褫奪公權年，
扣案西瓜刀壹支沒收；又犯傷害罪，累犯，處有期徒刑壹年。應
執行有期徒刑捌年，褫奪公權年，扣案西瓜刀壹支沒收。
被訴傷害夏金鳳部分不受理。
    事  實
一、吳永忠前因傷害、竊盜案件，經臺灣高等法院高雄分院87年
    度上易字第2718號判處有期徒刑7 月、4 年2 月確定，應執
    行有期徒刑4 年6 月，於民國95年9 月13日假釋付保護管束
    ，96年8 月14日經臺灣高等法院高雄分院96年度聲減字第89
    6 號判決減為應執行有期徒刑4 年4 月，甫於96年8 月27日
    假釋期滿未經撤銷，以執行完畢論。詎其猶不知悔改，因感
    情因素，對其前任女友夏金鳳及夏金鳳現任男友郭文明心生
    怨懟，見郭文明在位於屏東縣萬丹鄉○○路○ 段416 號之「
    唐老鴨複合式KTV 」內，遂於98年5 月14日凌晨1 時許，持
    西瓜刀1 支前往上址「唐老鴨複合式KTV 」，竟基於傷害之
    故意，持刀砍向郭文明，因郭文明適時搶下西瓜刀，吳永忠
    始未得逞，郭文明因搶刀過程而受有右前臂切割傷（3 公分
    ）及左肩胛（9X9 公分）、左上臂（4X4 公分）擦傷之傷害
    。
二、吳永忠另於98年6 月22日下午5 時許，攜帶西瓜刀1 支前往
    郭文明任職位於屏東縣萬丹鄉○○路○ 段997 號之「金鼎飼
    料行」，見夏金鳳在場，乃向夏金鳳索取新臺幣（下同）2
    萬元，並希望夏金鳳回心轉意與其在一起，後因感情糾紛，
    吳永忠於同日下午6 時10分許，先持西瓜刀砍向金鼎飼料行
    店內之辦公桌，之後又朝店內飼料袋砍數刀後，竟基於殺人
    之犯意，旋即持西瓜刀，朝郭文明砍1 刀，見夏金鳳前來阻
    止，另基於傷害之故意，朝夏金鳳左手砍1 刀，夏金鳳見狀
    旋即外出報警處理，吳永忠仍持西瓜刀繼續朝郭文明頭部、
    肩部、腹部方向砍7 刀，嗣因郭文明拿電風扇抵擋致吳永忠
    手中西瓜刀掉落，吳永忠方逃逸離去，郭文明始倖免於死，
    郭文明因而受有左腰部及頭皮撕裂傷、雙肩撕裂傷併肌肉斷
    裂、尺骨開放性骨折併屈肌肌腱斷裂等傷害，夏金鳳則受有
    左前手臂10X2公分撕裂傷之傷害（夏金鳳受傷部分業據夏金
    鳳撤回告訴，詳下述不受理部分）。
三、案經郭文明訴由屏東縣政府警察局屏東分局報告臺灣屏東地
    方法院檢察署檢察官偵查起訴。
    理  由
壹、有罪部分：
一、證據能力：
（一）本件被告吳永忠所為不利於己之陳述，並無出於強暴、脅
      迫、利誘、詐欺、疲勞訊問、違法羈押或其他不正之方法
      ，亦非違反法定障礙事由經過期間不得訊問或告知義務之
      規定而為，且被告及其辯護人對被告自白之證據能力表示
      無意見（本院卷第80、81頁），依刑事訴訟法第156 條第
      1 項、第158 條之2 規定，應認其有證據能力。
（二）被告以外之人於偵查中向檢察官所為之陳述，除顯有不可
      信之情況者外，得為證據，刑事訴訟法第159 條之1 第2
      項所規定。證人即被害人郭文明、夏金鳳於偵查中向檢察
      官所為之證言，已具結擔保其真實性，被告或其辯護人並
      未釋明上開證述有顯不可信之情形，依上說明，上開證人
      於偵查中之證言，有證據能力。至上開2 人之警詢筆錄，
      為傳聞證據，被告及辯護人均否認其證據能力，且無合於
      同法第159 條之2 、第159 條規定之3 之例外情形，應認
      無證據能力。
（三）被告以外之人於審判外之陳述雖不符刑事訴訟法第159 條
      之1 至之4 等之規定，而經當事人於審判程序同意作為證
      據，法院審酌該言詞陳述或書面陳述作成時之情況，認為
      適當者，亦得為證據；當事人、代理人或辯護人於法院調
      查證據時，知有刑事訴訟法第159 條第1 項不得為證據之
      情形，而未於言詞辯論終結前聲明異議者，視為有前項之
      同意，同法第159 條之5 定有明文。本件公訴人所提出之
      其餘各項證據，經本院於審理時予以提示並告以要旨，且
      經檢察官及被告等人表示意見，其等均未於言詞辯論終結
      前對上開證據異議，本院審酌各項證據做成之時，並無不
      當情形，認為以之作為本案之證據亦屬適當，依上開規定
      ，檢察官所提之其餘各項證據均具有證據能力。
二、上揭事實欄一所載傷害犯行，業據被告吳永忠於本院審理時
    坦承不諱，核與告訴人郭文明、證人夏金鳳於本院審理時具
    結證述之情節大致相符，並有國軍高雄總醫院附設屏東民眾
    診療服務處診斷證明書1 紙在卷可稽，足認被告之自白與事
    實相符，應可採信。此部分犯罪事證明確，應依法論科。
三、訊據被告吳永忠固坦承於上揭事實欄二之時、地持西瓜刀砍
    傷告訴人郭文明，惟矢口否認有何殺人未遂之犯行，辯稱：
    我當時沒有殺人之故意，是因為我要走，被害人抓住我，我
    才亂砍的，我帶西瓜刀進去是要嚇郭文明的，不是要砍他的
    ，是郭文明用話刺激我，說要殺殺脖子才會死，所以我就砍
    他1 刀，我準備要走，但是郭文明不讓我走，後來我就騎摩
    托車走了，其實到底砍了幾刀我也不知道，因為我就是拿西
    瓜刀到處揮舞，所以究竟砍了幾刀我也不知道云云；其辯護
    人則為其辯護稱：被告與被害人只是因為感情糾紛，當時只
    是要教訓被害人，應無殺人犯意，被告當時並未特意朝被害
    人重要部位頭部或頸部下手，郭文明主要的傷勢在於左腰部
    及頭皮的撕裂傷等傷害，所以被害人的傷勢主要集中在四肢
    ，而非頭部或是頸部等致命的部位，可證被告當時並無取郭
    文明生命的意思，且被害人頭部雖有受傷但僅有一次也僅有
    撕裂傷，且只有一刀且力道不大，因此可見被告並無殺人犯
    意。證人郭文明證述第1 刀是砍辦公桌，第2 刀是砍飼料袋
    ，若有殺害郭龍玉之犯意，為何不一開始就朝被害人的身體
    或朝郭文明的頭部頸部砍殺，且證人郭文明證述當時兩手空
    空無法抵抗，最後才拿到大支電扇阻擋，如果當時被告有意
    要使被害人死亡，被害人是否還有能力去阻擋，且事發當時
    兩人年紀差距較大，且體型也有出入，被害人體力顯然弱於
    被告，如郭文明受傷在先，是否還有能力追出去不讓被告脫
    逃，一般人在此情況下，如果遭遇多刀砍傷，應該是很害怕
    而不會選擇去追捕，且被告於行為當時沒有提到說要給被害
    人死，足證此與一般有殺人犯意之案件有所不同云云。惟查
    ：
（一）上揭事實，業據告訴人郭文明於本院審理時具結證述：98
      年6 月22日被告來找夏金鳳拿兩萬元，夏金鳳不願意給，
      被告要夏金鳳跟他在一起，夏金鳳不願意，因為我在旁邊
      ，我說如果夏金鳳不願意跟你一起，你就不要糾纏她，被
      告就拿刀子殺我，我們3 個人都是男女關係，我是夏金鳳
      的同居人，被告是第三者，當時我在金鼎飼料行旁邊倉庫
      工作，被告拿西瓜刀要砍殺我，被告進來時就已經拿西瓜
      刀在手上，第1 刀砍我們的辦公桌，第2 刀砍我們的飼料
      ，第3 刀就亂砍我，砍我的雙手臂、頭部、胸部、身體多
      處、腳及大腿都有被砍，左手韌帶斷掉，雙手臂都被砍到
      見骨，我就一直閃，被告就一直砍，剛開始我並沒有東西
      可以防禦，直到砍了7 、8 刀之後，我才隨地拿到大支的
      電扇相抵，結果被告的刀子碰到電扇，才掉落到地上，當
      時整個倉庫都是血，我看到被告出去，我有追出去抓他，
      後來體力不支才倒在地上，所以沒有抓住被告，當時被告
      說要殺死我，左前太陽穴位置有被砍到，縫了7 針，左上
      腹部腰間被砍到，雙手臂也有，現在要舉起來都很困難，
      被告的意思就是不讓我跟夏金鳳在一起，如果我跟夏金鳳
      在一起，就要打死我，當時被告砍我1 刀之後，夏金鳳就
      有來擋，所以夏金鳳也被砍1 刀，夏金鳳就跑出去求救，
      因為我不要讓被告逃跑，希望警察抓住他，所以我才會追
      出去，我有抓到他人，但是被告當時掙脫又跑掉，我當時
      因為很痛，沒有辦法抓住他，當時我在飼料行上班，夏金
      鳳來找我，因為我們還住在一起，因為被告認得夏金鳳的
      摩托車，被告在飼料行外面看到夏金鳳的摩托車，所以知
      道要去飼料行找夏金鳳，被告砍我的時候很大力，深可見
      骨，縫了1 百多針，住了好幾天，當時被告一直砍，我一
      直閃，如果當時沒有電風扇擋住我就會被被告砍死等語綦
      詳（見本院卷第112 至116 頁），及證人夏金鳳於本院審
      理時具結證述：當時我在金鼎飼料行那邊跟郭文明一起在
      裡面裝雞飼料，郭文明用話激被告，因被告可能脾氣不好
      ，所以被告拿西瓜刀砍郭文明1 下，第2 下我有阻止，被
      被告砍到，所以我就跑出去請鄰居報警，被告騎摩托車進
      來時手上就已經拿西瓜刀，被告砍一砍，我出去請隔壁鄰
      居報警所以不知道裡面發生何事，當時郭文明流很多血，
      警察來時郭文明是倒在地上，現場大台工業用電風扇本來
      是站著，後來不知為何倒在地上，我跑到鄰居那邊，有聽
      到飼料行乒乒砰砰的聲音，地上的血跡都是郭文明的等語
      ，復有現場照片在卷可參，且有扣案之西瓜刀1 支可資佐
      證；又告訴人郭文明受有如事實欄所載之傷害，並於當日
      送醫救治，有財團法人屏東基督教醫院98年6 月25日出具
      之診斷證明書（見警卷第20頁）在卷可稽；而上開診斷書
      所載之受傷部位，核與告訴人郭文明於本院審理時所證述
      之受傷情節相符，且就診日期，亦與告訴人所指訴之受傷
      日期相符，足見被告確有如事實欄所述時地之持西瓜刀砍
      殺郭文明成傷犯行甚明。
（二）按頭部係人體要害，而人體頸部內有重要血管，人體重要
      器官亦集中在上半身，故於近距離下，持銳利刀刃砍殺頭
      部、頸部或上半身，均極有可能造成該人死亡之結果，此
      為眾所周知之事實。而扣案之西瓜刀1 把為金屬材質，質
      地堅硬，刀刃長且銳利，顯足以危害人之生命安全，詎被
      告竟持該西瓜刀砍殺告訴人頭部、雙肩、腰部多刀，致告
      訴人受有左腰部及頭皮撕裂傷、雙肩撕裂傷併肌肉斷裂、
      尺骨開放性骨折併屈肌肌腱斷裂等傷害，且該西瓜刀之刀
      刃接近刀柄處有砸彎的痕跡，刀刃銳利，其餘部分有血漬
      ，刀刃中上段有碰撞，刀刃缺損，刀刃最前緣十分銳利，
      業經本院審理時當庭勘驗明確（見本院卷第131 頁），堪
      認被告當時砍殺告訴人之力道至為猛烈。復觀諸告訴人所
      受傷勢均集中在人體上半身，及參以當時告訴人在拿電扇
      抵擋前，係兩手空空之狀態，業據告訴人及證人夏金鳳證
      述明確，則衡諸常情及人之求生本能，一般人遇此狀況，
      為保護頭、頸部及上半身等重要部位，當會以手抵擋及到
      處閃躲，定不會引頸就戮，任令加害人砍殺頭、頸部等重
      要部位，本案被告砍殺告訴人第1 刀係朝告訴人頭部，其
      後因告訴人用手抵擋及閃躲，方致使告訴人受有上述集中
      上半身之多處傷害，業據告訴人及證人夏金鳳證述明確，
      並有診斷證明書在卷可稽，足認被告意在朝告訴人頭、頸
      部及上半身砍殺無訛。則綜觀被告上揭行兇手段、所持兇
      器之殺傷力、攻擊部位、攻擊力道等客觀情事，顯見被告
      當時殺意甚堅，主觀上確有殺人之決意無疑。
（三）被告及其辯護人雖以上揭情詞置辯，惟若被告本意真係為
      嚇唬或教訓告訴人者，衡情何須連砍告訴人上半身多刀且
      力道猛烈，直至西瓜刀掉落地上方罷手逃離現場，是被告
      所辯，顯與事實不合，洵屬避重就輕之詞，要難採信，是
      其辯護人稱被告無殺人故意者，亦無可採。至西瓜刀刀刃
      接近刀柄處有砸彎的痕跡，刀刃中上段有碰撞，刀刃缺損
      情形乙節，業經本院當庭勘驗屬實（見本院卷第131 頁）
      ，如非持刀攻擊力道猛烈，應無缺損可能，此與被告下手
      殺害告訴人之力道並無所悖；且該西瓜刀縱非因被告砍擊
      告訴人而缺損，而係砍擊辦公桌或飼料袋所致，亦足見其
      砍擊時用力之猛，則其於砍擊辦公桌及飼料袋後砍殺告訴
      人時，仍揮刀猛烈，益證其砍殺時情緒之激憤，而有殺人
      之犯意甚明。
（四）綜上所述，本件事證明確，被告殺人未遂之犯行，堪以認
      定。
四、核被告事實欄一所為，係犯刑法第277 條第1 項之傷害罪；
    核被告事實欄二所為，係犯刑法第271 條第2 項、第1 項之
    殺人未遂罪。被告持刀先後砍殺告訴人頭部、雙肩部、左腰
    部、尺骨等處多刀之行為，係基於一個殺人犯意之決定，以
    達成其同一犯罪之各個舉動，均屬當次殺人行為之接續行為
    ，而不另論罪。被告已著手於殺人行為之實行，因告訴人及
    時送醫急救，始未發生死亡之結果，其殺人尚屬未遂階段，
    所生損害較既遂犯為輕，爰依刑法第25條第2 項前段之規定
    ，按既遂犯之刑度減輕其刑。其所犯上開2 罪間，犯意各別
    ，行為互殊，應分論併罰。另被告有如前揭犯罪事實欄所述
    之經有期徒刑宣告及執行完畢之情形，有前開臺灣高等法院
    被告前案紀錄表附卷可稽，其於有期徒刑執行完畢後5 年以
    內，故意再犯本件均為有期徒刑以上之罪，皆構成累犯，俱
    應依刑法第47條第1 項規定加重其刑。被告所犯上開殺人未
    遂罪，有前揭刑度之加重及減輕事由，應依刑法第71條第1
    項規定，先加後減之。爰審酌被告因感情糾紛，竟率爾持刀
    相向致告訴人受有事實欄所載之傷勢，其手段凶殘，對於告
    訴人所造成之損害及恐懼既深且鉅，兼衡其未與告訴人達成
    和解而賠償，並考量其犯罪時所受刺激，犯後雖坦承傷害部
    分事實，惟仍飾詞否認殺人犯意，及其智識程度、生活狀況
    等一切情狀，分別量處如主文所示之刑，並定其應執行之刑
    ，以示懲儆。並依被告殺人未遂罪性質屬嚴重暴力犯罪，造
    成人心惶惶，破壞社會治安，有褫奪公權之必要，併依刑法
    第37條第2 項之規定，宣告褫奪公權3 年。扣案西瓜刀1 支
    ，係被告所有犯本件殺人未遂罪所用之物，應依刑法第38條
    第1 項第2 款沒收之。另供被告犯本件傷害罪所用之西瓜刀
    1 支，為被告在事實欄一「唐老鴨複合式KTV 」店撿拾而來
    ，犯案後未帶走，業據被告供明在卷，復未扣案，無證據證
    明為被告所有，亦無證據證明現仍存在，爰不為沒收之宣告
    。
乙、不受理部分：
一、公訴意旨另以：被告吳永忠於98年6 月22日下午6 時10分許
    ，在屏東縣萬丹鄉○○路○ 段997 號之「金鼎飼料行」，基
    於傷害之故意，朝夏金鳳左手砍1 刀，致夏金鳳受有左前手
    臂10X2公分撕裂傷之傷害，因認被告涉犯刑法第277 條第1
    項之傷害罪嫌。
二、按告訴乃論之罪，告訴人於第一審辯論終結前，得撤回其告
    訴；又告訴經撤回者，法院應諭知不受理之判決，刑事訴訟
    法第238條第1項、第303條第3 款分別定有明文。
三、本件被告因傷害案件，經檢察官提起公訴，認被告係犯刑法
    第277 條第1 項之傷害罪。依同法第287 條前段之規定，須
    告訴乃論。茲據告訴人夏金鳳於本院言詞辯論終結前，與被
    告達成和解，並以書狀向本院聲請撤回此傷害部分之告訴，
    有刑事撤回告訴狀1 份在卷可稽（見本院卷第89頁），揆諸
    前開說明，此部分自應諭知不受理之判決。
據上論斷，應依刑事訴訟法第299 條第1 項前段、第303 條第3
款，刑法第277 條第1 項、第271 條第2 項、第1 項、第25條第
2 項、第47條第1 項、第51條第5 款、第38條第1 項第2 款，刑
法施行法第2 項前段，判決如主文。
本案經檢察官許英輝到庭執行職務。
中    華    民    國    99    年    11    月    30    日
                  刑事第三庭  審判長法  官  張世賢
                                    法  官  蕭筠蓉
                                    法  官  陳茂亭
以上正本證明與原本無異。
如不服本判決應於收受判決後10日內向本院提出上訴書狀，並應
敘述具體理由；其未敘述上訴理由者，應於上訴期間屆滿後20日
內向本院補提理由書（均須按他造當事人之人數附繕本）「切勿
逕送上級法院」。
中    華    民    國    99    年    11    月    30    日
                                    書記官  黃佳惠
附錄論罪法條：
中華民國刑法第271條
（普通殺人罪）
殺人者，處死刑、無期徒刑或 10 年以上有期徒刑。
前項之未遂犯罰之。
預備犯第 1 項之罪者，處 2 年以下有期徒刑。
中華民國刑法第277條
（普通傷害罪）
傷害人之身體或健康者，處3 年以下有期徒刑、拘役或1 千元以
下罰金。
犯前項之罪因而致人於死者，處無期徒刑或7 年以上有期徒刑；
致重傷者，處3 年以上10年以下有期徒刑。

司法院資訊處製作；財團法人民間司法改革基金會備份。
